【裁判字號】    99,台上,3802
【裁判日期】    990617
【裁判案由】    違反毒品危害防制條例
【裁判全文】
最高法院刑事判決            九十九年度台上字第三八０二號
上  訴  人  台灣高等法院台中分院檢察署檢察官
被      告  甲○○
上列上訴人因被告違反毒品危害防制條例案件，不服台灣高等法
院台中分院中華民國九十七年七月二十四日第二審判決（九十七
年度上訴字第一二五八號；起訴案號：台灣台中地方法院檢察署
九十六年度偵字第六一九七號），提起上訴，本院判決如下：
    主  文
上訴駁回。
    理  由
按刑事訴訟法第三百七十七條規定，上訴於第三審法院，非以判
決違背法令為理由，不得為之。是提起第三審上訴，應以原判決
違背法令為理由，係屬法定要件。如果上訴理由書狀並未依據卷
內訴訟資料，具體指摘原判決不適用何種法則或如何適用不當，
或所指摘原判決違法情事，顯與法律規定得為第三審上訴理由之
違法情形，不相適合時，均應認其上訴為違背法律上之程式，予
以駁回。本件檢察官上訴意旨略稱：(一)、證人吳鎮州就其向被告
甲○○購買海洛因之陳述，始終一致，原審竟認為尚有瑕疵，且
無補強證據，不足憑以認定被告犯販賣第一級毒品罪，其採證認
事職權之行使，實違經驗法則、論理法則。(二)、衡諸被告為警逮
捕之時，身帶四支行動電話、三包海洛因、一本筆記本、十三個
分裝袋及現金新台幣（下同）二萬五千五百元；再參諸其電話通
聯自民國九十六年二月四日至十四日之間，即有多達一三一頁之
紀錄，而竟無業，又夜間出入電動遊樂場，且不少現金及分裝袋
，「倘若無法作為補強證據，亦應依職權調查」，否則即未盡證
據調查職責，遽為無罪判決，當違證據法則云云。惟查：證據之
取捨及證明力之判斷，俱屬事實審法院自由裁量判斷之職權，此
項職權之行使，倘不違背客觀存在之經驗法則或論理法則，即無
違法可言，觀諸刑事訴訟法第一百五十五條第一項規定甚明，自
無由當事人依其主觀，任意指摘為違法，而資為上訴第三審適法
理由之餘地。又刑事訴訟新制採行改良式當事人進行主義後，檢
察官負有實質舉證責任，法院僅立於客觀、公正、超然之地位而
為審判，雖有證據調查職責，並無蒐集被告犯罪證據之義務，往
昔類如上窮碧落下黃泉式之與檢察官聯手蒐證證明被告犯罪之辦
案作為，已不能存在，是倘檢察官無法提出證據，以說服法院形
成被告有罪之心證，當應為被告無罪之諭知，俾落實無罪推定原
則，觀諸刑事訴訟法第一百五十四條第一項、第二項、第一百六
十一條第一項、第二項及第三百零一條第一項規定即明，自無許
檢察官未確實盡其舉證責任，反指法院不積極蒐集被告罪證，存
有證據調查未盡之違法，而執為第三審上訴之適法理由。以販賣
毒品罪而言，刑責甚重，尤以第一級毒品，可至極刑，其相對立
之買受毒品者，基於刑事政策之考量，倘能供出毒品來源，因而
破獲該販賣人，依毒品危害防制條例第十七條規定得減輕其刑。
是從害人以利己之事，並非難見之社會現實狀況角度出發，專以
買受毒品者之指述，作為認定他人販賣毒品犯罪之證據，而乏其
他補強證據，或所謂之補強證據證明力客觀上尚嫌薄弱者，應認
該買受毒品人之指證真實性，猶然非無合理懷疑之餘地，既不能
排除此項合理懷疑，祇能依憑罪證有疑，利歸被告之原則，為被
告無罪之判決。本件原判決既就檢察官所舉證據逐一剖析略謂：
(一)吳鎮州在警詢之初，先稱係於「九十六年二月九日」，在「松
竹路及崇德路口處」，向名為「藍政」者購買毒品「一次」；嗣
於複詢時，改稱係在「中港路與惠中路口之電動遊藝場內」，向
「甲○○」購買「五次」毒品，每次均一千元；然在偵查中，另
謂在上揭電玩店內，「自九十五年十一、十二月起」，共計五次
，每次一千元；再次偵訊時，竟翻言為每次係「五百至一千元」
，最後一次為「五百元」各等語，關於最重要之交易次數與金額
先後不一（遑論交易對象之姓名、時間及地點，亦非一致），衡
諸吳鎮州於警詢之初，尚未遭起訴之情，非無指訴他人販賣毒品
以利自己減輕之動機，況所供多所瑕疵，自難盡信。(二)、證人江
元偉固供證：吳鎮州因伊之關係，知悉被告有施用毒品，伊認為
被告為人不錯，乃向吳鎮州說如果有事，可找被告等語，尚無法
證明吳鎮州有向被告購買海洛因。(三)、卷附之被告行動電話通聯
紀錄時間為「九十六年二月四至十四日」，要與起訴之「九十五
年十一、十二月」，完全無關，尤無通話內容，無從證明吳鎮州
有與被告通聯情形，遑言證明為毒品交易。(四)、警員張崇錦所證
者，僅屬依吳鎮州之供述，而查捕被告之經過，不足證明被告確
有出售毒品給吳鎮州。(五)、搜獲之海洛因三包淨重祇有０．六七
公克，實甚微少，僅足證明被告持有毒品，尚難逕認販賣；參諸
被告尿液經檢出鴉片類陽性反應，適足證所辯供己施用，並非空
言杜撰。(六)、扣案現金及未經起訴有關犯罪之三支行動電話，不
足證明係被告因犯罪所得或供犯罪所用之物，難以遽行推論被告
犯罪；筆記本雖有不詳之人名與金額登記情形，但檢察官既未就
被告如何販賣給不詳人毒品之事起訴，又查無被告所登帳者，確
為販賣毒品之事之證明，被告堅稱為借貸紀錄，即不足憑為不利
於被告認定之依據；分裝袋十三個，經當庭勘驗屬尚未使用之空
袋，被告辯稱純供外出方便己用之物，尚與經驗法則無違。(七)、
縱然上揭證據予以綜合判斷，仍無從排除合理懷疑而形成被告有
罪之確切心證，應認檢察官所舉證據尚嫌不足。因而維持第一審
諭知被告無罪之判決，駁回檢察官之第二審上訴。所為之證據取
捨及證明力判斷，俱有各訴訟資料在卷可稽，自形式上觀察，並
不違背客觀存在之經驗法則或論理法則。檢察官上訴意旨置原判
決已明白論斷之事項於不顧，就屬原審證據取捨、判斷證明力之
職權適法行使，專憑己意指摘為違法，且猶為單純之事實爭議，
不能認為適法之第三審上訴理由。依上說明，應認其上訴為違背
法律上之程式，予以駁回。
據上論結，應依刑事訴訟法第三百九十五條前段，判決如主文。
中    華    民    國  九十九  年    六    月   十七   日
                      最高法院刑事第十庭
                          審判長法官  花  滿  堂
                                法官  黃  正  興
                                法官  陳  東  誥
                                法官  林  錦  芳
                                法官  洪  昌  宏
本件正本證明與原本無異
                                      書  記  官
中    華    民    國  九十九  年    六    月  二十一  日
                                                      V

司法院資訊處製作；財團法人民間司法改革基金會備份。
